【裁判字號】    98,上訴,648
【裁判日期】    980415
【裁判案由】    違反毒品危害防制條例
【裁判全文】
臺灣高等法院臺中分院刑事判決         98年度上訴字第648號
上  訴  人  臺灣臺中地方法院檢察署檢察官
被      告  甲○○
上列上訴人因被告違反毒品危害防制條例案件，不服臺灣臺中地
方法院97年度訴字第3422號，中華民國98年1 月23日第一審判決
（起訴案號：臺灣臺中地方法院檢察署97年度毒偵字第3939號）
，提起上訴，本院判決如下：
    主  文
上訴駁回。
    事  實
一、甲○○曾因施用毒品案件，經臺灣臺中地方法院裁定送勒戒
    處所進行觀察、勒戒，於民國（下同）八十七年十二月十六
    日進入臺灣臺中看守所附設勒戒所接受觀察勒戒後，認有繼
    續施用毒品傾向，經臺灣臺中地方法院裁定令入戒治處所施
    以強制戒治，於八十八年二月二十六日進入臺灣臺中戒治所
    接受強制戒治處分，嗣因執行成效良好，經臺灣臺中地方法
    院於八十八年六月四日以八十八年度毒聲字第三二六二號裁
    定停止戒治，所於戒治期間並付保護管束，於八十八年八月
    四日停止戒治釋放出所，於八十九年一月六日強制戒治期滿
    ，由臺灣臺中地方法院檢察署檢察官於八十九年一月十九日
    以八十九年度戒毒偵字第六九號為不起訴處分確定。
二、甲○○前因妨害公務罪，經臺灣臺中地方法院於九十三年七
    月二十八日以九十三年度豐簡字第四六八號判處有期徒刑三
    月確定；又因施用毒品罪，經臺灣臺中地方法院於九十三年
    十月二十六日以九十三年度訴字第二二００號分別判處有期
    徒刑十月、五月，應執行有期徒刑一年確定；前開有期徒刑
    三月、十月、五月部分，經臺灣臺中地方法院以九十四年度
    聲字第一三五號裁定，合併定其應執行有期徒刑一年二月確
    定；又因偽造文書罪，經臺灣臺中地方法院於九十四年十一
    月三日以九十四年度中簡字第二七０九號判處有期徒刑四月
    確定；又因施用毒品罪，經臺灣臺中地方法院於九十四年十
    一月七日以九十四年度訴字第三三０八號分別判處有期徒刑
    一年三月、八月，應執行有期徒刑一年九月確定；前開有期
    徒刑四月、一年三月、八月部分，經臺灣臺中地方法院以九
    十五年度聲字第五九七號裁定，合併定其應執行有期徒刑二
    年確定，復經臺灣臺中地方法院以九十六年度聲減字第六
    一八號裁定，予以減刑後並合併定其應執行有期徒刑一年確
    定；於九十四年五月十日入監接續執行前開有期徒刑一年二
    月、一年，於九十六年七月十六日因縮短刑期執行完畢。
三、甲○○仍不知悔改及徹底戒絕，於前開強制戒治執行完畢釋
    放後五年內復因施用毒品罪遭判處有期徒刑執行完畢後，竟
    仍基於施用第一級毒品海洛因之犯意，於九十七年七月十九
    日上午九時許，在臺中縣神岡鄉神岡國小附近停放之自小客
    車內，以將海洛因加入礦泉水稀釋後注入針筒內以針筒注射
    手臂靜脈血管或身體其他部位之方式，非法施用第一級毒品
    海洛因一次；另基於施用第二級毒品甲基安非他命之犯意，
    於九十七年七月二十日上午九時許，在臺中縣神岡鄉神岡國
    小廁所內，以將甲基安非他命放置於玻璃球吸食器內以火燒
    烤使之產生煙霧後加以吸食之方式，非法施用第二級毒品甲
    基安非他命一次。嗣於九十七年七月二十日十五時三十分許
    ，在臺中縣神岡鄉○○街一三六巷六二號，為警查獲，並扣
    得其所有供施用之毒品海洛因一小包（驗餘含袋重零點二三
    公克）、甲基安非他命一小包（驗餘含袋重三點一五公克）
    。
四、案經臺中縣警察局豐原分局報告臺灣臺中地方法院檢察署檢
    察官偵查起訴。
    理  由
一、訊據被告甲○○對於上揭時地分別施用第一級毒品海洛因及
    第二級毒品甲基安非他命各一次等情，業於原審及本院審理
    時坦承不諱，且被告為警查獲時所採集之尿液，經送驗結果
    ，亦呈現嗎啡及安非他命、甲基安非他命陽性反應，此有中
    山醫學大學附設醫院檢驗科藥物檢測中心實驗編號0000
    000尿液檢驗報告一份、臺中縣警察局豐原分局委託鑑驗
    尿液代號與真實姓名對照表一份在卷為憑（見偵查卷第一二
    頁、警卷第一八頁），並有查獲現場位置圖一份、查獲物品
    照片四張在卷可稽（見警卷第二一頁、第一五頁至第一六頁
    ），並有扣案之海洛因一小包、甲基安非他命一小包為證，
    而扣案之海洛因、甲基安非他命，經以簡易快速篩檢試劑初
    步檢驗結果，分別呈嗎啡、海洛因紅色陽性反應及安非他命
    藍色陽性反應，驗餘含袋分別重０．２３公克、３．１５公
    克，此有測試照片二張、臺中縣警察局豐原分局查獲涉嫌毒
    品危害防制條例案件毒品初步鑑驗報告單二份在卷足按（見
    警卷第一七頁、第一九頁至第二０頁），被告自白供述與現
    有事證相符，堪以採信。
二、按觀察、勒戒或強制戒治執行完畢釋放後，五年內再犯毒品
    危害防制條例第十條之罪者，檢察官應依法追訴，毒品危害
    防制條例第二十三條第二項定有明文。倘被告於五年內已再
    犯，經依法追訴處罰，縱其第三次（或第三次以上）再度施
    用毒品之時間，在初犯經觀察、勒戒或強制戒治執行完畢釋
    放五年以後，已不合於「五年後再犯」之規定，且因已於「
    五年內再犯」，顯見其再犯率甚高，原實施觀察、勒戒或強
    制戒治，已無法收其實效，即應依該條例第十條處罰（參照
    最高法院九十五年第七次刑事庭會議決議）。被告因施用毒
    品案件，經原審法院裁定送勒戒處所進行觀察、勒戒，於八
    十七年十二月十六日進入臺灣臺中看守所附設勒戒所接受觀
    察勒戒後，認有繼續施用毒品傾向，經原審法院裁定令入戒
    治處所施以強制戒治，於八十八年二月二十六日進入臺灣臺
    中戒治所接受強制戒治處分，嗣因執行成效良好，經原審法
    院於八十八年六月四日以八十八年度毒聲字第三二六二號裁
    定停止戒治，所於戒治期間並付保護管束，於八十八年八月
    四日停止戒治釋放出所，於八十九年一月六日強制戒治期滿
    ，由臺灣臺中地方法院檢察署檢察官於八十九年一月十九日
    以八十九年度戒毒偵字第六九號為不起訴處分確定；又因施
    用毒品罪，經原審法院於九十三年十月二十六日以九十三年
    度訴字第二二００號分別判處有期徒刑十月、五月，應執行
    有期徒刑一年確定；及因施用毒品罪，經原審法院於九十四
    年十一月七日以九十四年度訴字第三三０八號分別判處有期
    徒刑一年三月、八月，應執行有期徒刑一年九月確定；於九
    十六年七月十六日因縮短刑期執行完畢等情，此有臺灣高等
    法院被告前案紀錄表一份在卷可稽，則被告於前開強制戒治
    執行完畢釋放後，五年內已再犯施用毒品犯行，本件施用毒
    品之犯行，已不合於「五年後再犯」之規定，應依法論科。
三、按海洛因及甲基安非他命分別係屬毒品危害防制條例所定之
    第一、二級毒品，不得非法施用。被告前開施用毒品海洛因
    及甲基安非他命之犯行，分別係犯毒品危害防制條例第十條
    第一項之施用第一級毒品罪、第十條第二項之施用第二級毒
    品罪。被告為供施用而分別持有第一級毒品海洛因及第二級
    毒品甲基安非他命之低度行為，均應為施用毒品之高度行為
    所吸收，不另論處。被告所犯施用第一級毒品罪及施用第二
    級毒品罪二者間，其犯意各別，行為互殊，法益亦異，應予
    分論併罰。又被告曾因妨害公務罪，經原審法院於九十三年
    七月二十八日以九十三年度豐簡字第四六八號判處有期徒刑
    三月確定；又因施用毒品罪，經原審法院於九十三年十月二
    十六日以九十三年度訴字第二二００號分別判處有期徒刑十
    月、五月，應執行有期徒刑一年確定；前開有期徒刑三月、
    十月、五月部分，經原審法院以九十四年度聲字第一三五號
    裁定，合併定其應執行有期徒刑一年二月確定；又因偽造文
    書罪，經原審法院於九十四年十一月三日以九十四年度中簡
    字第二七０九號判處有期徒刑四月確定；又因施用毒品罪，
    經原審法院於九十四年十一月七日以九十四年度訴字第三三
    ０八號分別判處有期徒刑一年三月、八月，應執行有期徒刑
    一年九月確定；前開有期徒刑四月、一年三月、八月部分，
    經原審法院以九十五年度聲字第五九七號裁定，合併定其應
    執行有期徒刑二年確定，復經原審法院以九十六年度聲減字
    第六一八號裁定，予以減刑後並合併定其應執行有期徒刑一
    年確定；於九十四年五月十日入監接續執行前開有期徒刑一
    年二月、一年，於九十六年七月十六日因縮短刑期執行完畢
    等情，此有臺灣高等法院被告前案紀錄表一份在卷可稽，被
    告前受有期徒刑之執行完畢後，五年以內故意再犯有期徒刑
    以上之前開二罪，均為累犯，應依刑法第四十七條第一項之
    規定，分別加重其刑。
四、原審經審理結果，認被告罪證明確，適用毒品危害防制條例
    第十條第一項、第二項、第十八條第一項前段，刑法第十一
    條、第四十七條第一項、第五十一條第五款等規定，並審酌
    被告前因施用毒品之犯行，經歷強制戒治及入監服刑之機會
    ，仍無法徹底戒除施用毒品之惡習，猶故態復萌，再次施用
    毒品，無視於毒品對於自身健康之嚴重傷害及國家對於杜絕
    毒品犯罪之禁令，惟因施用毒品本身係屬自戕行為，對於社
    會所產生之潛在危害性尚屬輕微，且被告犯罪後業經坦承犯
    行，犯後態度尚稱良好等一切情狀，分別就施用第一級毒品
    部分量處有期徒刑十月；就施用第二級毒品部分量處有期徒
    刑四月，並合併定其應執行之刑為有期徒刑一年，以示懲儆
    。並說明扣案之海洛因一小包（驗餘含袋重０點二三公克）
    、甲基安非他命一小包（驗餘含袋重三點一五公克），分別
    係屬毒品危害防制條例第二條第二項第一、二款所規範之第
    一、二級毒品，不問屬於被告與否，爰依毒品危害防制條例
    第十八條第一項前段之規定，併予諭知沒收銷燬之。核其認
    事用法俱無不當，量刑亦稱允洽。檢察官上訴意旨略以：
    本件被告前於九十三年間因施用第一、二級毒品案件，業經
    法院判處有分別判處有期徒刑十月、五月確定；又於九十四
    年間因施用毒品罪，經法院分別判處有期徒刑一年三月、八
    月確定，以上各刑經法院各別裁定與他案合併定其應執行有
    期徒刑後接續執行，於九十六年七月十六日因縮短刑期執行
    完畢。詎被告於上開有期徒刑執行完畢後，猶不知戒慎，而
    犯本件施用第一、二級毒品海洛因、甲基安非他命之犯行，
    顯見對其從輕量刑已無法收警惕之效。再者，施用毒品，除
    戕害自身之健康、生命外，並已衍生危害家庭之不良後果，
    且損及社會、國家之整體利益，被告既曾多次施用毒品，經
    法院判處有期徒刑，並已執行完畢，猶不知反省，不顧施用
    毒品對其個人、家庭及社會、國家所造成之危害及負累，再
    犯本案，自應受相當之刑罰制裁，始符社會正義。乃原審就
    本件被告第三次遭起訴之施用第一、二級毒品犯行，僅量處
    有期徒刑十月、四月，並與被告前案判決所量之刑即有期徒
    刑一年三月、八月差距過大，顯屬過輕，難認允當等語。然
    按量刑之輕重，係屬事實審法院得依職權自由裁量之事項，
    苟已斟酌刑法第五十七條各款所列情狀，而未逾越法定刑度
    ，不得遽指為違法。查原判決業已審酌被告屢有毒品前科，
    經觀察勒戒及強制戒治後再犯本案，無視毒品之危害及政府
    杜絕毒品之禁令，惟因施用毒品係屬自戕行為，與被告坦承
    犯行之犯後態度等一切情狀，且量刑亦未逾越法定刑度，尚
    難認有何違法或不當，檢察官之上訴非有理由，應予駁回。
據上論斷，應依刑事訴訟法第368條，判決如主文。
本案經檢察官乙○○到庭執行職務。
中    華    民    國    98    年    4    月    15    日
            刑事第七庭    審判長法  官  林  榮  龍
                                法  官  江  錫  麟
                                法  官  張  惠  立
上列正本證明與原本無異。
施用第一級毒品部分得上訴。
施用第二級毒品部分不得上訴。
如不服本判決應於收受送達後十日內向本院提出上訴書狀，其未
敘述上訴理由者，並得於提起上訴後十日內向本院補提理由書 (
均須按他造當事人之人數附繕本)「切勿逕送上級法院」。
                                書記官  陳  慈  傳
中    華    民    國    98    年    4    月    21    日
附錄：本案論罪科刑法條全文
毒品危害防制條例第10條
施用第一級毒品者，處 6 月以上 5 年以下有期徒刑。
施用第二級毒品者，處 3 年以下有期徒刑。


司法院資訊處製作；財團法人民間司法改革基金會備份。
